最　高　行　政　法　院　裁　定　　　　　　　　　　九十三年度裁字第三二七號
　　抗　告　人　甲○○
　　相　對　人　考選部
　　代　表　人　乙○○
右當事人間因考試事件，抗告人對於中華民國九十一年十月三十一日臺北高等行政法
院九十一年度訴字第二六六四號裁定提起抗告，本院裁定如左︰
　　主  文
抗告駁回。
抗告訴訟費用由抗告人負擔。
　　理  由
一、按「本法所稱行政處分，係指中央或地方機關就公法上具體事件所為之決定或其
    他公權力措施而對外直接發生法律效果之單方行政行為。」、「本法所稱法規命
    令，係指行政機關基於法律授權，對多數不特定人民就一般事項所作抽象之對外
    發生法律效果之規定。」、「人民對於行政興革之建議、行政法令之查詢、行政
    違失之舉發或行政上權益之維護，得向主管機關陳情。」訴願法第三條第一項、
    行政程序法第一百五十條第一項、第一百六十八條分別定有明文。
二、本件抗告人於民國（以下同）九十一年一月二十一日致相對人陳情請願書，陳請
    九十年專門職業及技術人員高等考試律師考試，應依其考試規則第十九條第一項
    規定，錄取全程到考人數百分之十六為及格，並主張同條第三項規定「專業科目
    平均成績未滿五十分者，均不予及格」非屬合理正當。案經相對人於九十一年二
    月四日選專字第○九一○○○○四九四號書函答復：「．．．二、查九十年四月
    三日考試院考台組壹一字第○一三二二號令發布之專門職業及技術人員高等考試
    律師考試規則第十九條規定：本考試及格方式，以錄取全程到考人數百分之十六
    為及格。全程到考人數百分之十六若有小數，一律進位取其整數，並以全程到考
    人數百分之十六最後一名之總平均成績為其及格標準，最後一名有數人同分，一
    律錄取。前項應試科目總平均成績之計算，以普通科目成績加專業科目成績合併
    計算之。其中普通科目成績以各科成績乘以百分之十後之總和計算之；專業科目
    成績以各科目成績總和除以科目數再乘以所占剩餘百分比計算之，無普通科目者
    ，以專業科目成績平均計算之。本考試應試科目有一科目成績為零分或專業科目
    平均成績未滿五十分者，均不予及格。缺考之科目，以零分計算。三、九十年專
    門職業及技術人員高等考試律師考試錄取標準及錄取人數，係該次考試典試委員
    會第二次會議決議，依據前揭考試規則規定辦理，法令規定明確，本部依法行政
    ，無行政裁量之可能。另律師屬專門職業人員，其執業與國民生命健康財產法益
    之維護密切相關，而為期通過證照考試人員具備足夠的專業能力，專業科目平均
    須滿五十分之限制，應為合理。」抗告人不服該函循序提起行政訴訟。原審援引
    訴願決定意旨以：考試院訂定發布該次專門職業及技術人員高等考試律師考試規
    則，係基於法律授權，對多數不特定人民就一般事項所作抽象之對外發生法律效
    果之法規命令，並非對特定個人之行政處分。抗告人為維護其權益，請求該次考
    試應依其考試規則第十九條第一項規定，錄取全程到考人數百分之十六為及格及
    廢止同條第三項「專業科目平均成績未滿五十分者，均不予及格」之規定，依前
    開行政程序法規定，應依一般陳情方式表達其願望。相對人復函，僅係對抗告人
    所陳，就法令規定予以單純釋疑，並未對外直接發生法律效果，不能認屬行政處
    分，訴願決定以上開函非屬行政處分，不予受理，即無不合。抗告人提起行政訴
    訟，顯非合法等情，為其駁回抗告人之訴之論據。經核於法尚無不合。
三、本件抗告意旨略謂：九十年四月三日考試院考台組壹一字第○一三二二號令發布
    之專門職業及技術人員高等考試律師考試規則第十九條規定，及後續未依百分之
    十六比例錄取之決定，係屬訴願法第三條第二項及行政程序法第九十二條第二項
    前段所稱之一般處分，應適用有關行政處分之規定，原裁定以非屬行政處分駁回
    抗告人之訴，顯有違誤，求為廢棄原裁定云云。
四、本院按「前項決定或措施之相對人雖非特定，而依一般性特徵可得確定其範圍者
    ，為一般處分，適用本法有關行政處分之規定。」固為行政程序法第九十二條第
    二項前段所定。惟必須依一般性特徵可得確定其範圍者，始得謂為一般處分。本
    件九十年四月三日考試院考台組壹一字第○一三二二號令發布之專門職業及技術
    人員高等考試律師考試規則第十九條規定，係對全國不特定之人民發布之法規命
    令，對任何人均發生法規效力，並不僅限於該次應考之考生始生效力，故該規定
    尚非對可確定範圍相對人之一般處分。又相對人依抗告人之陳情所為之答覆，係
    就法規內容及陳情意旨之說明，及相對人後續未依百分之十六比例錄取之決定係
    執行法規之行為，均非就具體事件所為之行政處分。故原裁定以本案非屬行政處
    分予以駁回抗告人之訴，經核並無不合。抗告人抗告難認有理由，應予駁回。
五、依行政訴訟法第一百零四條、民事訴訟法第九十五條、第七十八條，裁定如主文
    。
中　　華　　民　　國　　九十三　　　年　　　三　　　　月　　　十八　　　日
                    最 高 行 政 法 院  第 一 庭
                                審 判 長 法  官　　　黃　綠　星
                                         法  官      劉  鑫  楨
                                         法  官　　　吳  明  鴻
                                         法  官　　　蔡  進  田
                                         法  官　　　廖　宏　明
右  正  本  證  明  與  原  本  無  異
　　　　　　　　　　　　　　　　　　　　 法院書記官　彭　秀　玲
中　　華　　民　　國　　九十三　　　年　　　三　　　　月　　　十九　　　日
